【裁判字號】    98,交聲,290
【裁判日期】    981130
【裁判案由】    違反道路交通管理處罰條例聲明異議
【裁判全文】
臺灣苗栗地方法院交通事件裁定         98年度交聲字第290號
原處分機關  交通部公路總局新竹區監理所苗栗監理站
異  議  人
即受處分人  佶利紙器有限公司
代  表  人  甲○○
代  理  人  乙○○
上列異議人即受處分人因違反道路交通管理處罰條例案件，對於
交通部公路總局新竹區監理所苗栗監理站於民國98年10月1 日所
為之竹監苗字第裁54-IA0000000號處分（原舉發案號：彰縣警交
字第IA0000000 號）聲明異議，本院裁定如下：
    主  文
原處分撤銷。
佶利紙器有限公司汽車所有人，汽車行駛於快速公路，不遵使用
限制而行車速度超過規定之最高速限未滿貳拾公里，處罰鍰新臺
幣參仟伍佰元。
    理  由
一、按交通法庭認為聲明異議雖無理由，而原處分不當或違法者
    ，應以裁定將原處分經聲明異議之部分撤銷，並自為裁定，
    道路交通案件處理辦法第20條前段規定甚明。次按汽車行駛
    於高速公路、快速公路或設站管制之道路，不遵使用限制、
    禁止、行車管制及管理事項之管制規則而有行車速度超過規
    定之最高速限或低於規定之最低速限之行為者，處汽車駕駛
    人新臺幣（下同）3,000 元以上6,000 元以下罰鍰，並予記
    違規點數1 點，道路交通管理處罰條例第33條第1 項第1 款
    、第63條第1 項第1 款分別定有明文。而依同條例第33條第
    6 項授權所訂定之高速公路及快速公路交通管制規則第5 條
    第1 項前段規定：「汽車行駛高速公路及快速公路，應依速
    限標誌指示」。故汽車駕駛人在快速公路行駛時如有未依速
    限標誌指示之高於速限行為，即屬違反高速公路及快速公路
    交通管制規則之規定，自應依上開道路交通管理處罰條例之
    規定處以罰鍰及記違規點數。又對於行車速度超過規定之最
    高速限或低於規定之最低速限之違規行為，採用固定或非固
    定式科學儀器取得證據資料證明者，於一般道路須至少於10
    0 公尺，於高速公路、快速公路須至少於300 公尺前，明顯
    標示之；汽車駕駛人之行為，經以科學儀器取得證據資料證
    明其行為違規，當場不能或不宜攔截製單舉發者，得逕行舉
    發，並應記明車輛牌照號碼、車型等可資辨明之資料，以汽
    車所有人為被通知人製單舉發，道路交通管理處罰條例第7
    條之2 第3 項及第4 項亦有明文規定。
二、原處分意旨略以：異議人即受處分人佶利紙器有限公司所屬
    車牌號碼RS-151號自用大貨車，於民國98年8 月12日15時21
    分許行經台61線北上169 公里處（西濱快速道路），為彰化
    縣警察局交通警察隊警員逕行舉發「限速80公里，經測速時
    速93公里、超速13公里未滿20公里（經雷達、雷射測速儀器
    採證）」違規；嗣異議人於違規通知單所載期限內到站申訴
    表示不服，經原處分機關函請原舉發單位調查結果，仍認異
    議人確有前開違規行為，乃依道路交通管理處罰條例第33條
    第1 項第1 款暨違反道路交通管理事件統一裁罰標準及處理
    細則第41條第4 項規定，裁處異議人罰鍰新臺幣3,500 元（
    裁決書漏載第63條第1 項第1 款，並漏記違規點數1 點），
    原處分並無不法等語。
三、異議意旨略以：警方採逕行舉發，卻不是以固定式儀器取證
    ，與道路交通管理處罰條例規定不符，加上拍攝地點距駕駛
    人僅10公尺，警示駕駛人時間不夠，違反行政程序法誠信原
    則，為此向法院提出異議，請求撤銷原處分等語。
四、經查：
（一）異議人所有車牌號碼RS-151號自用大貨車於98年8 月12日
      15時21分許行經台61線北上169 公里處，為雷達測速儀測
      得時速93公里，超速13公里乙節，有原舉發單位即彰化縣
      警察局彰縣警交字第IA0000000 號舉發違反道路交通管理
      事件通知單暨採證照片、裁決書各1 份在卷可稽。
（二）次依證人即本件舉發警員陳振隆到庭具結證稱：「於98年
      8 月12日下午3 時21分，於台61線169 公里處北上（西濱
      快速道路），那是屬於彰化縣縣西段，當時我執行取締違
      規超速的照相；車上有電腦自動照相的機器，我們停在現
      場圖慢車道處，前面有放三角架，就是雷達測速儀，是在
      護欄旁邊，該儀器有送檢定；後來勤務結束後，我們將照
      相的照片下載送洗後，發現佶利紙器有限公司所屬RS-151
      號自用大貨車有超速，該路段限速80公里，經測速該車為
      93公里」、「（該雷達測速儀是以何種方式測速的？）是
      雷達波測速」、「（此種測速的原理？）車子經過後，由
      雷射光束感應他的速度」、「（當時有無二車併行？）照
      片上只有一台車」、「（雷達波會散佈出去？）它完全用
      速度來感應；若未超速，它會有感應速度，但不會照相，
      一定要超過90公里才會照相；速限是80，我們還有寬容值
      10公里」、「（當時風向有無影響？）當天沒有注意，風
      多少會有影響，但若是逆向，反而會阻卻速度；那天是北
      風較多，該車是北上，故是逆向」、「（在測速器之後，
      你們有無設置警告標示？）有，北上169.4 公里有設置警
      示標誌『前有測速照相及限速80公里』告示牌，那是距雷
      達測速儀約300 公尺處」、「（異議人前方有一台車，有
      無超速？）沒有發現另一部車在照片上」、「（你與異議
      人有無恩怨？）無。」等語綦詳（見本院98年11月13日訊
      問筆錄），並有證人庭呈之現場圖1 份及現場照片5 張以
      資佐證。衡諸證人陳振隆係依法執行公務之人員，經到庭
      具結，證述其架設雷達測速儀逕行舉發異議人違規之經過
      ，其與異議人素不相識，並無宿怨，亦無仇隙，應無甘冒
      自身觸犯偽證罪之風險而設詞誣攀之理。且依卷內證據資
      料並無任何積極證據足以證明證人上開證詞係屬虛偽，亦
      無足以令人顯信證人證述為不可採之品性證據或前科證據
      存在，本院自不得僅以證人為本件掣單舉發異議人之員警
      而全盤抹煞其在訴訟上所具有之證人資格及其證言之證明
      力，故其證言應堪採信。
（三）再據本件舉發單位即彰化縣警察局交通警察隊舉發本件違
      規所使用之雷達測速儀，每年均依規定送經濟部標準檢驗
      局檢驗且領有合格證書（檢定日期97年11月17日，有效期
      限98年11月30日，檢定合格單號碼：M0GA0000000A、M0GA
      0000000B），有該舉發單位提出之經濟部標準檢驗局雷達
      測速儀檢定合格證書影本1 份附卷可稽。按雷達測速儀係
      以雷射光束（不見光）直接瞄準行進中之車輛，屬「單點
      單台」之測速方式，車輛如有超出設定之速限即立刻鎖定
      ，而雷射是屬於直線不易擴散的光束，車流量大小、旁邊
      是否另有他車行經，均不影響測速之準確性。且該儀器係
      以發射雷達波之方式感應測試，並已設定照相時速，行經
      之車輛如超過規定速度，即感應照相，而非以地面埋設感
      應線圈之方式，故車輛如靜止或未超過設定速度，該儀器
      則不會感應照相，足認該測速照相設備所攝得之照片，確
      屬可信。
（四）又觀諸卷附之採證照片，車牌號碼RS-151號之大貨車位置
      在照片之右上方，而照片中之機器證號M0GA0000000 、違
      規時間、地點、行車速限及異議人之行車時速均清晰可辨
      ，足徵本件違規照片係於機器有效期限內，依正常使用流
      程所拍攝，則原舉發警員取締本件異議人駕車超速違規應
      無誤判之虞。另參以本件測速照相儀器設置地點為台61線
      北上169 公里處，而在北上169.4 公里處即設有「前有測
      速照相」之警告標誌及「速限80公里」之速限標誌，有現
      場圖1 份、現場照片2 張附卷可憑（見本院卷第27、28頁
      ）。核該警告標誌距離拍照採證地點係為400 公尺前，符
      合首揭道路交通管理處罰條例第7 條之2 第3 項規定，已
      足以提醒駕駛人於該路段應注意不得超速；異議人本應知
      悉並隨時保持不超越最高速限之速度行駛，卻仍超速行駛
      ，是該超速違規之責任應歸於異議人甚明；異議人以拍攝
      地點距駕駛人僅10公尺，警示駕駛人時間不夠云云置辯，
      委不足採。
（五）異議人雖又以警方採逕行舉發，卻不是以固定式儀器取證
      ，與道路交通管理處罰條例規定不符云云置辯，然按汽車
      駕駛人之行為經以科學儀器取得證據資料證明其行為違規
      ，當場不能或不宜攔截製單舉發者，得逕行舉發；又汽車
      駕駛人「行車速度超過規定之最高速限」者，無須以固定
      式科學儀器採證，亦不受須定期於網站公布其設置地點，
      道路交通管理處罰條例第7 條之2 第1 項第7 款、第2 項
      第9 款定有明文。本件舉發警員於前述違規地點逕行架設
      雷達測速儀照相之採證方式雖非以固定式科學儀器為之，
      惟因異議人所涉違規行為乃「行車速度超過規定之最高速
      限」行為，依據前揭規定，本即無須以固定式科學儀器採
      證，亦無須定期於網站公布其設置地點，故原舉發單位以
      前開非固定式科學儀器所取得之證據逕行舉發，於法並無
      違誤，異議人前開所辯，容有誤會，洵非可採。從而，異
      議人所有之上開車輛有於上揭路段超速行駛之行為，且經
      合法舉發一事堪予認定。
五、綜上所述，本件異議人所有上開大貨車既有前揭汽車行駛快
    速公路速度超過規定最高速限（未滿20公里）之違規行為，
    原處分機關依道路交通管理處罰條例第33條第1 項第1 款之
    規定及違反道路交通管理事件統一裁罰基準表，裁處異議人
    罰鍰新臺幣3,500 元，固非無見，惟依道路交通管理處罰條
    例第63條第1 項第1 款規定，汽車駕駛人有該條例第33條第
    1 項規定之情形者，除依該條項處罰鍰外，並予記違規點數
    1 點。是異議人之異議雖無理由，然原處分機關未審酌及此
    而為處分，亦有未洽，自應由本院將原處分撤銷，分別依道
    路交通管理處罰條例第33條第1 項第1 款、第63條第1 項第
    1 款、違反道路交通管理事件統一裁罰基準表，裁處異議人
    罰鍰3,500 元，並記違規點數1 點，以資適法。
六、據上論斷，應依道路交通管理處罰條例第87條第2 項，道路
    交通案件處理辦法第20條，裁定如主文。
中    華    民    國    98    年    11    月  30      日
                  交通法庭  法  官  周靜妮
以上正本證明與原本無異。
如不服本裁定應於送達後5 日內向本院提出抗告狀。
                            書記官  巫穎
中    華    民    國    98    年    11    月    30    日

司法院資訊處製作；財團法人民間司法改革基金會備份。
